臺灣士林地方法院民事判決　　　　　　 100年度簡上字第26號
上　訴　人　謝品揚
　　　　　　張如珍
被上訴人　　新北市淡水區漁會
法定代理人　吳永寬
訴訟代理人　張恆
　　　　　　郭玉諠律師
　　　　　　郭玉瑾律師
上列當事人間請求遷讓房屋等事件，上訴人對於中華民國99年12
月8 日本院士林簡易庭99年度士簡字第1024號第一審判決提起上
訴，本院於100 年7 月7 日言詞辯論終結，判決如下：
    主  文
原判決廢棄。
被上訴人於第一審之訴駁回。
第一、二審訴訟費用由被上訴人負擔。
    事實及理由
壹、程序方面：
一、按民法第275 條規定連帶債務人中之一人受確定判決，而其
    判決非基於該債務人之個人關係者，為他債務人之利益亦生
    效力，故債權人以各連帶債務人為共同被告提起給付之訴，
    被告一人提出非基於其個人關係之抗辯有理由者，對於被告
    即屬必須合一確定，自應適用民事訴訟法第56條第1項之規
    定（最高法院33年上字第4810號判例參照）。復按共同訴訟
    人中一人之行為有利益於共同訴訟人者，其效力及於全體；
    不利益者，對於全體不生效力，民事訴訟法第56條第1 項第
    1 款定有明文。查被上訴人於原審以謝品揚、張如珍為共同
    被告提起本訴，主張原審被告張如珍為系爭房屋承租人，原
    審被告謝品揚為房屋租賃契約連帶保證人，原審為謝品揚、
    張如珍全部敗訴之判決，原審被告謝品揚不服，1 人提起上
    訴，並於上訴審提出非基於其個人關係之抗辯，依前開規定
    及說明，原審被告張如珍應視為一併提起上訴。
二、又按原告於判決確定前，得撤回訴之全部或一部，民事訴訟
    法第262 條第1 項前段定有明文。本件被上訴人原起訴請求
    上訴人連帶給付新臺幣（下同）26萬1,213 元及自99年4 月
    13日起至清償日止，按年息百分之五計算之利息，嗣於本院
    審理時，撤回關於水費6,030 元之請求（見本院卷第137 頁
    反面），而為訴之一部撤回，合先敘明。
貳、實體方面：
一、被上訴人起訴主張：
  (一)上訴人張如珍邀同上訴人謝品揚為連帶保證人，於民國97年
    10月14日向被上訴人承租位於新北市○○區○○路11巷1 號
    四層樓房（下簡稱系爭房屋），約定租期自97年11月1 日起
    至99年10月31日止，每月租金為67萬1,000 元，應於每月15
    日前繳納，兩造並於97年10月14日簽訂房屋租賃契約，並經
    公證在案。詎上訴人張如珍自98年6 月起即未依約繳納足額
    之租金，經被上訴人於98年11月3 日以臺北復興橋郵局第44
    2 號存證信函催告給付租金，仍未支付，依民法第440 條第
    1 項、第2 項之規定，乃以起訴狀繕本之送達，終止兩造之
    租賃契約，並請求上訴人張如珍給付積欠之租金及水電費，
    又上訴人謝品揚為系爭房屋租賃契約之連帶保證人，自應負
    連帶履行之責。
  (二)上訴人積欠之租金及水電費如下：
    1.租金部分：
      99年1 月份積欠租金63萬4,000 元，99年2 月份至6 月份
      每月各積欠租金67萬1,000 元（共計335 萬5,000 元），
      以上共計398萬9,000元。
    2.水、電費部分：99年3 月底至5 月底使用之電費10萬9,51
      4 元，99年5 月底至7 月底使用之電費16萬7,622 元，另
      99年5 月中至6 月中使用之水費8,354 元，99年6 月中至
      7 月中使用之水費6,693元，以上共計29萬2,183元。
    3.以上，上訴人應給付被上訴人之金額為428 萬1,183 元，
      扣除已繳付之押租保證金402 萬6,000 元，上訴人仍應給
      付被上訴人25萬5,183 元。
  (三)為此，爰依系爭租賃契約關係，請求上訴人連帶給付25萬5,
    183 元及自起訴狀繕本送達翌日即99年4 月13日起至清償日
    止，按年息百分之五計算之利息。
二、上訴人則抗辯：
    上訴人於99年7 月5 日即未進入系爭房屋，且被上訴人於99
    年6 月3 日曾派訴外人葉建榮與上訴人謝品揚協調系爭房屋
    租金，雙方並簽立契約書1 件（下簡稱系爭契約書），依系
    爭契約書所載，上訴人積欠之租金為367 萬1,000 元，嗣上
    訴人於99年6 月4 日電匯67萬1,000 元予被上訴人，扣除押
    租金402 萬6,000 元後，上訴人並未積欠被上訴人租金等語
    。
三、原審對於被上訴人於原審請求上訴人連帶給付26萬1,213 元
    及自99年4 月13日起至清償日止，按年息百分之五計算之利
    息，為全部勝訴之判決，上訴人聲明不服，提起上訴，並上
    訴聲明：(一)原判決廢棄，(二)被上訴人於第一審之訴駁回；被
    上訴人於二審為訴之一部撤回，撤回關於水費6,030 元之請
    求，更正為請求上訴人連帶給付25萬5,183 元及法定遲延利
    息，並答辯聲明：上訴駁回。
四、本院之判斷：
    本件兩造所爭執者，厥為：(一)兩造是否曾達成系爭契約書之
    協議？(二)被上訴人依系爭租賃契約，請求上訴人連帶給付積
    欠之租金、水電費共計25萬5,183 元，有無理由？茲審究如
    下：
  (一)兩造確曾達成系爭契約書之協議：
    1.按代理人於代理權限內，以本人名義所為之意思表示，直
      接對本人發生效力，民法第103 條第1 項定有明文。復按
      代理人與第三人為法律行為時，雖未以本人名義為之，但
      有為本人之意思，且此項意思為相對人所明知或可得而知
      ，為隱名代理，仍發生代理之效果（最高法院91年度台上
      字第2461號判決參照）。
    2.查上訴人謝品揚代理上訴人張如珍，與訴外人葉建榮於99
      年6 月3 日簽立系爭契約書乙節，業據上訴人提出系爭契
      約書1 件附卷可稽（見本院卷第12頁），被上訴人在庭復
      自承：「葉建榮在漁會擔任代表，被上訴人只有委託葉建
      榮向上訴人收取租金，並簽立系爭契約書... 」等語明確
      （見本院卷第24頁），足見訴外人葉建榮雖以自己名義與
      上訴人簽立系爭契約書，惟被上訴人確有授與代理權予訴
      外人葉建榮協商兩造間系爭房屋租賃事宜，並與上訴人簽
      立系爭契約書，此亦為上訴人所明知，揆諸前開規定及說
      明，訴外人葉建榮簽立系爭契約書之行為，核屬隱名代理
      ，系爭契約書自對被上訴人直接發生效力，堪認兩造於99
      年6 月3 日達成系爭契約書之協議。
    3.復查，觀諸系爭契約書記載：「乙方（按即上訴人張如珍
      ）積欠甲方（按即葉建榮）房屋租金計肆佰拾肆萬貳仟
      元整，經雙方協調後同意於民國99年6 月4 日償還新臺幣
      陸拾柒萬壹仟元整，並於民國99年6 月30日償還佰陸拾
      柒萬壹仟元整，若未依約履行，則乙方同意無條件歸甲方
      房屋，恐口無憑，特立此據。」（見本院卷第12頁），參
      以被上訴人在庭自承系爭契約書所載金額是從98年12月算
      至99年6 月底（見本院卷第137 頁），足認兩造於99年6
      月3 日已達成上訴人張如珍自98年12月至99年6 月底積欠
      系爭房屋租金為434 萬2,000 元之協議甚明。又被上訴人
      雖抗辯兩造於99年6 月3 日簽立系爭契約書時，上訴人張
      如珍積欠之租金應為466 萬元，系爭契約書記載434 萬2,
      000 元，應屬計算錯誤等語，並提出計算表1 件為證（見
      本院卷第30頁）。然查，本件縱認上訴人張如珍自98年12
      月至99年6 月底實際積欠之租金總額為466 萬元，惟兩造
      於99年6 月3 日既已簽立系爭契約書，應認兩造就上訴人
      張如珍於上開期間所積欠之租金總額已另行達成系爭契約
      書之合意（即達成積欠之租金總額為434 萬2,000 元之協
      議），是兩造自應受系爭契約書約定之拘束。被上訴人空
      言抗辯系爭契約書所載上訴人積欠租金總額係屬計算錯誤
      等語，洵非可採。
  (二)被上訴人依系爭租賃契約，請求上訴人連帶給付積欠之租金
    、水電費共計25萬5,183 元，為無理由：
    查本件兩造於99年6 月3 日已達成上訴人張如珍自98年12月
    至99年6 月底積欠系爭房屋租金總額為434 萬2,000 元之協
    議，並簽立系爭契約書乙節，業如前述，又上訴人於簽立系
    爭契約書後，確有匯款共計67萬1,000 元予被上訴人之事實
    ，有被上訴人所提出計算表在卷可按（見本院卷第30頁），
    另上訴人對於被上訴人請求系爭房屋電費10萬9,514 元、16
    萬7,622 元及水費8,354 元、6,693 元，亦不爭執（見本院
    卷第137 頁反面），據此計算，上訴人張如珍積欠被上訴人
    之系爭房屋租金及水電費共計為396 萬3,183 元（計算式：
    434 萬2,000 元+10 萬9,514 元+16 萬7,622 元+8,354元+6
    ,693元-67 萬1,000 元＝396 萬3,183 元），再經扣除兩造
    不爭執之上訴人張如珍業已交付之押租保證金402 萬6,000
    元後，上訴人張如珍已無積欠被上訴人租金及水電費（計算
    式：396 萬3,183 元-402萬6,000 元＝-62,817 ），上訴人
    謝品揚自亦毋庸負連帶給付之責。是被上訴人請求上訴人連
    帶給付積欠之租金、水電費共計25萬5,183 元，為無理由，
    應予駁回。
五、從而，被上訴人依系爭房屋租賃契約，請求上訴人連帶給付
    25 萬5,183元及自起訴狀繕本送達翌日即99年4 月13日起至
    清償日止，按年息百分之五計算之利息，為無理由，應予駁
    回。原審為被上訴人全部勝訴之判決並依職權宣告假執行，
    尚有未洽。上訴人指摘原判決不當，求予廢棄改判，為有理
    由。爰由本院予以廢棄改判如主文第2 項所示。
六、本件事證已臻明確，兩造其餘攻擊防禦方法及證據調查，核
    與本件判決結果不生影響，爰不逐一審酌論述，併此敘明。
七、訴訟費用負擔之依據：依民事訴訟法第78條。
中    華    民    國   100    年    7     月    29    日
                  民事第一庭  審判長法官    俞慧君
                              法      官    林政佑
                              法      官    陳燁真
以上正本證明與原本無異。
本件判決不得上訴。
中    華    民    國   100    年    7     月    29    日
                              書  記  官    謝達人